臺灣臺中地方法院刑事判決　　　　　　　　　　　　　九十四年度易緝字第六號
　　公　訴　人　台灣台中地方法院檢察署檢察官
　　被　　　告　甲○○
右列被告因侵占案件，經檢察官提起公訴（八十六年度偵字第六三二一號），本院判
決如左：
    主  文
甲○○意圖為自己不法之所有，而侵占自己持有他人之物，累犯，處有期徒刑肆月，
如易科罰金，以佰元折算壹日。
    犯  罪  事  實
一、甲○○曾於民國（下同）八十三年間因侵占案件，經本院於八十五年一月二十二
    日以八十四年自緝字第一０六一號判處有期徒刑三月確定（該份判決誤將甲○○
    之身分證記載為：Ｚ000000000號），於八十五年十月二十四日執行完
    畢。詎猶不知悔悟，於八十六年二月十二日，至台中市○○路○段七巷十四號乙
    ○○住處，向乙○○表示其要回南投住處，欲借用乙○○所有之車牌號碼ＯＡ－
    五０八六號自用小客車一輛，並向乙○○稱以：借用一天即同年二月十三日下午
    ，就會歸還等語，詎借期於同年月十三日下午屆滿後，甲○○竟基於為自己不法
    所有之意圖，以變易持有為所有之意思，將上開自用小客車侵占入己，拒不將上
    開自用小客車返還予乙○○，並避不見面。嗣於同年三月一日，甲○○在南投南
    岡工業區發生車禍，經警告知乙○○始知悉該車發生車禍並已送至南投某修車廠
    ，然仍未能找到該車，亦無法聯絡到甲○○，直至乙○○於八十六年三月十一日
    向檢察官提起告訴後，始經由甲○○之友人告知該車送修之地點，而於同年四月
    間，找回該車。
二、案經乙○○訴由臺灣臺中地方法院檢察署檢察官偵查起訴。
    理  由
一、訊據被告甲○○固不諱言，確有於右揭時、地向乙○○借取該車，直至其駕駛該
    車發生車禍送修後，其轉告其友人告知乙○○送修地點後，乙○○始找回該車等
    情，惟矢口否認有何侵占之犯行，辯稱：借車後，其因尚有事情要辦，才沒有還
    車，但其有電知告訴人因尚有要事要辦，而無法如期還車，在發生車禍後，車輛
    受損，其即將該車送修，並交待友人將送修地點告知告訴人，其沒有侵占的意思
    等語。惟查，證人乙○○到庭證稱：於八十六年二月十二日，甲○○至其台中港
    路住處，表示要回南投住處，欲借用上開其所有之自用小客車一天，翌日（二月
    十三日）甲○○打電話過來說下午會將該車歸還，以後就沒有任何消息，在這段
    期間，其有至南投甲○○住處找他數次，並打電話至甲○○住處，都是他媽媽接
    的，他媽媽說聯絡不到甲○○，而其亦找不到他的人及車子，郵寄存證信函亦不
    獲回應，後來八十六年三月二日早上南投新街派出所警員打電話告知其車子在南
    投南岡工業區發生車禍，其才又試著聯絡甲○○，但仍然聯絡不到，其才提起告
    訴，直至同年四月甲○○之友人才電知該車在某修車廠，其才前去牽回等語（以
    上見本院九十四年三月十七日審判筆錄），而證人與被告並無任何間隙，且於本
    院審理時並表示不想追究被告，然在本院令其具結其證言為真實的狀況下，猶為
    前揭證述，足徵證人乙○○前揭證述應堪採信。又被告既已知其向乙○○借用期
    限僅有一日，於借期屆至即負有返還之義務，仍占用該車直至送修為止，難謂
    無不法所有之意圖，再參以被告自承於八十六年二月十二日至三月一日這段間基
    隆、台北及南投來來去去，衡以常情，其理應以電話或其他方式聯絡告訴人，甚
    至於八十六年三月一日凌晨發生車禍後，猶未通知告訴人，直至告訴人於八十六
  年三月十一日向地檢署提出告訴後，至同年四月間，才願透過其友人電知該車送
    修之地點，更彰顯其確有不法所有之意圖，此外，並有乙○○之行車執照影本、
    存證信函各一紙在卷可資佐證，是被告所辯，顯係卸責之詞，不足採信。本案事
    證明確，被告之上開犯行，洵堪認定。
二、核被告所為，係犯刑法第三百三十五條第一項之侵占罪。被告曾於八十三年間因
    侵占案件，經本院於八十五年一月二十二日以八十四年自緝字第一０六一號判處
    有期徒刑三月確定，於八十五年十月二十四日執行完畢，有本院上開判決書及臺
    灣臺中地方法院檢察署刑案資料查註紀錄表、本院刑事被告院內索引紀錄表各一
    紙在卷可按，其於受有期徒刑執行完畢後，五年以內再犯本件有期徒刑以上之罪
    ，為累犯，應依刑法第四十七條規定加重其刑。爰審酌被告犯罪之動機、目的、
    手段、生活狀況、智識程度、已將該車歸還，及其犯罪後之態度等一切情狀，量
    處如主文所示之刑，以示懲儆。另被告行為後，刑法第四十一條業於九十年一月
    十日修正公布，同年月十二日生效，修正後刑法第四十一條第一項前段規定「犯
    最重本刑為五年以下有期徒刑以下之刑之罪，而受六個月以下有期徒刑或拘役之
    宣告，因身體、教育、職業、家庭之關係或其他正當事由，執行顯有困難者，得
    以一元以上三元以下折算一日，易科罰金。」，而修正前刑法第四十一條則規定
    「犯最重本刑為三年以下有期徒刑以下之刑之罪，而受六個月以下有期徒刑或拘
    役之宣告，因身體、教育、職業、家庭之關係，執行顯有困難者，得以一元以上
    三元以下折算一日，易科罰金。」，比較新舊法結果，以新法較有利於行為人，
    是本件自應適用裁判時之法律即修正後刑法第四十一條第一項前段之規定，就被
    告所宣告之刑併諭知易科罰金之折算標準。
據上論斷，應依刑事訴訟法第二百九十九條第一項前段，刑法第二條第一項前段、第
三百三十五條第一項、第四十七條、修正後第四十一條第一項前段，罰金罰鍰提高標
準條例第一條前段、第二條，判決如主文。
中      華      民      國      九十四    年      三    月    三十一    日
                                臺灣臺中地方法院刑事第四庭
                                    審判長法  官  張  靜  琪
                                          法  官  郭  妙  俐
                                          法  官  吳  進  發
右正本證明與原本無異。
如不服本判決，應於判決送達後十日內向本院提出上訴狀，上訴於臺灣高等法院臺中
分院( 須附繕本 )。
                                          書記官
中      華      民      國      九十四    年      三    月    三十一    日
